【裁判字號】    97,上易,153
【裁判日期】    970327
【裁判案由】    毒品危害防制條例
【裁判全文】
臺灣高等法院刑事判決                 97年度上易字第153號
上  訴  人  臺灣桃園地方法院檢察署檢察官
被      告  甲○○
上列上訴人因違反毒品危害防制條例案件，不服臺灣板橋地方法
院96年度易字第62號，中華民國96年11月30日第一審判決（起訴
案號：臺灣板橋地方法院檢察署95年度偵字第20259號），提起
上訴，本院判決如下：
    主  文
原判決關於甲○○被訴轉讓第三級毒品部分撤銷。
甲○○轉讓第三級毒品，處有期徒刑肆月，如易科罰金，以新台
幣壹仟元折算壹日；減為有期徒刑貳月，如易科罰金，以新台幣
壹仟元折算壹日。
    事  實
一、甲○○明知愷他命係毒品危害防制條例管制之第三級毒品，
    依法不得轉讓，竟基於轉讓第三級毒品愷他命之犯意，於民
    國（下同）95年8月間某日晚間，在台北縣土城市○○路○段
    3- 2號4樓住處，無償轉讓價值新台幣2000元之愷他命予真
    實姓名年籍不詳，綽號「嘉誠」、「阿義」、「阿明」等友
    人施用。嗣於95年8月21日17時50分許，為警在前開住處查
    獲，並在住處房間內扣得愷他命16包（毛重壹伍點柒貳公克
    ）、電子磅秤1個、吸食器1組、分裝袋350個、帳冊1本等物
    ，而查悉上情。
二、案經台北縣政府警察局土城分局報請台灣板橋地方法院檢察
    署檢察官偵查起訴。
    理  由
壹、證據能力：
    本件資為論斷依據之各項證據方法（包含文書證據及物證等
    證據），被告甲○○已於原審準備程序明確表示無意見（見
    原審卷32頁），且於原審及本院言詞辯論終結前，就本件證
    據之調查，均未聲明異議，故均得為本件之證據。
貳、認定犯罪事實所憑證據及認定理由：
一、訊據被告甲○○於偵查及原審審理中坦承確有無償轉讓價值
    新台幣2000元之第三級毒品愷他命予真實姓名年籍不詳，綽
    號「嘉誠」、「阿義」、「阿明」等友人施用之犯行不諱（
    見偵卷第58、80至81頁，原審卷第32、99頁），並有查獲當
    天在被告住處房間內扣得之第三級毒品愷他命16包（毛重計
    壹伍點柒貳公克）扣案可佐。且前開扣案物品經送鑑定結果
    確屬毒品危害防制條例第2條第2項第3款之第三級毒品愷他
    命，亦有正修科技大學超微量研究科技中心編號R06-0012號
    檢驗報告乙件附卷可稽（見偵卷第69頁）。被告雖於本院審
    理時辯稱：是他們自己拿去用的，因都是認識的人，伊不好
    意思拒絕，不是伊拿出來請客的云云。惟按轉讓毒品犯行，
    不論行為人係以購入相同之價格有償轉讓或免費無償轉讓，
    均屬轉讓犯行。被告既坦承默許友人自行取用自己購入之第
    三級毒品愷他命，而未加以拒絕，即屬基於無償轉讓第三級
    毒品愷他命之主觀犯意，並以他人自行取用之行為完成行為
    人轉讓毒品之犯行。被告縱未明確表示同意他人取用毒品，
    亦無礙其轉讓毒品犯行。是被告前開所辯，並不足採。綜上
    ，本件事證已臻明確，被告轉讓第三級毒品愷他命之犯行洵
    堪認定，應依法論科。
二、核被告所為，係犯毒品危害防制條例第8條第3項之轉讓第三
    級毒品罪。又按毒品危害防制條例第8條第6項固規定轉讓毒
    品達一定數量者，加重其刑至二分之一，其標準由行政院定
    之；且行政院即於93年1月7日依上揭授權訂定公布轉讓第三
    級毒品達淨重20公克以上，加重其刑至二分之一。而此項加
    重規定，屬刑法分則加重之性質，係就犯罪類型變更之個別
    犯罪行為，予以加重處罰，而成立另一獨立之罪（最高法院
    69年台上字第3254號判例意旨參照）。惟查，被告轉讓第三
    級毒品犯行，並無證據認達淨重20公克以上，當無適用上開
    加重規定及成立該加重罪名之問題，併予敘明。
三、原審未察，僅以被告歷次陳述內容不一，且轉讓之時間、數
    量、次數等細節均不明確，及扣案第三級毒品愷他命16包暨
    帳冊均不足以證明被告有轉讓第三級毒品愷他命之犯行。惟
    查被告歷次所陳，其就扣案帳冊內所載「6月20日嘉城6000
    元」之意涵，固有先於警詢時指係伊先代墊幫嘉城購買愷他
    命之金額云云，嗣於偵查中復改稱係打麻將嘉城欠的錢云云
    ，而有前後不一之供述，但就其於前開時、地提供新台幣20
    00元之第三級毒品愷他命予「嘉誠」、「阿義」、「阿明」
    等友人施用乙節，供述始終如一。原審逕以被告對帳冊所載
    內容之說法不一，進而認係被告自白之瑕疵，並以扣案第三
    級毒品16包亦不足以證明被告轉讓第三級毒品犯行而為被告
    無罪之諭知，就證據之取捨，與經驗法則及論理法則有違。
    檢察官上訴就此部分指摘，為有理由，應由本院將此部分予
    以撤銷改判。
四、爰審酌毒品戕害身心，為眾所皆知，轉讓愷他命予他人，危
    害社會治安，及被告犯罪之動機、目的、手段、犯罪所生危
    害、犯罪所生危害及犯後態度等一切情狀，量處如主文所示
    之刑，並諭知如易科罰金，以新臺幣一千元折算一日之標準
    ，以資懲儆。又被告犯罪時間係在96年4月24日以前，所犯
    之罪合於中華民國九十六年罪犯減刑條例第2條第1項第3款
    之規定，減其刑期二分之一。扣案電子磅秤1個、吸食器1組
    、分裝袋350個、帳冊1本等物，因均非被告轉讓毒品犯罪所
    用或所得之物，爰不予沒收。至扣案第三級毒品愷他命16包
    （毛重15.72公克），並查無其他足以證明係供犯罪或預備
    供犯罪所用之物，且被告供承係供己施用，其持有並無正當
    理由，應另由主管機關依毒品危害防制條例第18條第1項規
    定沒入銷燬之。
據上論斷，應依刑事訴訟法第369條第1項前段、第364條、第299
條第1項前段，毒品危害防制條例第8條第3項，刑法第11條前段
、第41條第1項前段，中華民國96年罪犯減刑條例第2條第1項第3
款、第7條，判決如主文。
本案經檢察官羅榮乾到庭執行職務。
中    華    民    國    97    年    3     月    27    日
                  刑事第十四庭   審判長法  官   陳志洋
                                       法  官   蔡聰明
                                       法  官   謝靜慧
以上正本證明與原本無異。
不得上訴。
                                       書記官   高士童
中    華    民    國    97    年    3     月    27    日
附錄本案論罪科刑法條全文：
毒品危害防制條例第8條：
轉讓第一級毒品者，處1年以上7年以下有期徒刑，得併科新臺幣
1百萬元以下罰金。2轉讓第二級毒品者，處6月以上5年以下有期
徒刑，得併科新臺幣70萬元以下罰金。
轉讓第三級毒品者，處3年以下有期徒刑，得併科新臺幣30萬元
以下罰金。
轉讓第四級毒品者，處1年以下有期徒刑，得併科新臺幣10萬元
以下罰金。
前四項之未遂犯罰之。
轉讓毒品達一定數量者，加重其刑至二分之一，其標準由行政院
定之。


司法院資訊處製作；財團法人民間司法改革基金會備份。
